臺灣高等法院臺中分院刑事判決　　　　96年度上易字第1979號
上　訴　人　臺灣南投地方法院檢察署檢察官
被　　　告　甲○○
上列上訴人因被告詐欺案件，不服臺灣南投地方法院96年度易字
第490號中華民國96年9月28日第一審判決（起訴案號：臺灣南投
地方法院檢察署96年度偵字第1437、1713、2624、2625號），提
起上訴，本院判決如下：
    主  文
上訴駁回。
    事實及理由
一、本案經本院審理結果，認原審判決認事用法及量刑均無不當
    ，應予維持，並引用原審判決書記載之事實、證據及理由（
    如附件，惟原判決第一頁主文欄第十二、十三行關於「應執
    行有期徒刑捌月，減為有期徒刑肆月，如易科罰金，以新臺
    幣壹仟元折算壹日。緩刑參年。」之記載，應更正為：「應
    執行有期徒刑肆月，如易科罰金，以新臺幣壹仟元折算壹日
    。緩刑參年。」）。
二、經查，本件原審判決認定被告甲○○係犯刑法第三百三十九
    條第一項之詐欺取財罪（四罪），分別量處有期徒刑二月，
    均減為有期徒刑一月，併諭知易科罰金之折算標準為新臺幣
    壹仟元折算一日，原審判決對於認定被告犯罪之事實已經詳
    為調查審酌，並說明其認定之證據及理由，經核均無違證據
    及經驗法則，自無不合。
三、臺灣南投地方法院檢察署檢察官上訴意旨略以：被告年輕力
    壯，貪圖小利，出售帳戶資料給詐騙集團，又擔任詐騙集團
    領款角色，惡性重大，且多位被害人因此受騙而受有損害共
    新台幣八十二萬三千元，被告並未與被害人等達成和解，賠
    償被害人之損害，原審僅判處被告應執行有期徒刑四月，又
    對被告宣告緩刑，顯與被告犯罪所生損害及犯後態度等情狀
    不符，尚有未當。自難認原判決妥適，請撤銷原判決，另為
    適當之判決等語。
四、按量刑之輕重係屬事實審法院得依職權自由裁量之事項，茍
    已斟酌刑法第五十七條各款所列情狀而未逾法定刑度，即不
    得遽指為違法。且在同一犯罪事實與情節，如別無其他加重
    或減輕之原因，下級審法院量定之刑，亦無過重或失輕之不
    當情形，則上級審法院對下級審法院之職權行使，原則上應
    予尊重（最高法院八十五年度台上字第二四四六號判決參照
    ）。本件被告因犯本罪，被告於受刑事制裁後，並未能因此
    免除民事之債務，且刑罰之目的，原非在彌補被害人之損失
    ，本件原審判決於判決理由中已敘明審酌被告無前科紀錄，
    素行尚佳，年輕力壯，不思正途賺取金錢，一時利慾薰心，
    貪圖小利，出售帳戶資料又擔任詐騙集團領款之角色，參與
    時間不長、實際提領次數僅二次即被查獲、所得不法報酬合
    計一萬七千元，犯後坦承犯行、態度尚佳等一切情狀，就被
    告所犯詐欺取財四罪，分別量處有期徒刑二月，並依中華民
    國九十六年罪犯減刑條例第二條第一項第三款、第七條之規
    定，將四罪之宣告刑均減為二分之一，並定應執行刑為有期
    徒刑四月，及諭知易科罰金之折算標準。復審酌被告前未曾
    受有期徒刑以上刑之宣告，其為低收入戶又為單親媽媽，女
    兒尚未滿一歲，有臺中市中區公所低收入戶證明書及戶籍謄
    本各一紙在卷可稽，其因一時失慮而罹刑章，經此偵審程序
    及刑之宣告，當知所警惕，信無再犯之虞，且被告所科處之
    刑度雖得易科罰金，然以被告之經濟情形恐無力繳納罰金，
    讓被告服短期自由刑，對其及其幼女均有害無益，而認被告
    所宣告之刑，以暫不執行為適當，併予宣告緩刑三年，以勵
    自新。本院認為原審判決就本件被告之量刑，已審酌被告之
    素行及其犯罪後態度等一切情狀，顯已斟酌刑法第五十七條
    各款所列情狀而未逾法定刑度，符合刑罰之目的，自不得遽
    指為違法；參酌詐欺取財罪之法定刑度，則原審判決之量刑
    及所定之執行刑尚無過輕情形，本院認為亦無不當之處。且
    究竟有無可認為以暫不執行為適當之情形存在，應就具體個
    案之情形，審酌定之，原審就被告之宣告緩刑與否，亦於判
    決中詳敘其所持之理由，本院認為原審所為之考量，尚屬妥
    適，並無變更原判決關於緩刑諭知之必要。檢察官上訴意旨
    認原判決所量處之刑度過輕及宣告緩刑不當，難予採取。此
    外，檢察官在本院又未提出其他不利於被告之證據，其上訴
    為無理由，應予駁回。
五、退回移送併辦部分：
  (一)臺灣臺中地方法院檢察署檢察官移送併辦意旨（九十六年度
    偵字第二四二三三號）略謂：被告甲○○明知一般銀行申辦
    帳戶之手續甚為方便，若有人刻意收受帳戶存摺、提款卡（
    含密碼）等資料，主觀上足可預見被蒐購儲金簿帳戶、提款
    卡（含密碼）等資料，係為從事財產犯罪之情形下，竟基於
    幫助他人犯罪之不確定故意，於民國九十六年三月二十五日
    （按：本院蒞庭檢察官於本院審理時更正日期為九十六年三
    月二十三日），在臺中市○○街，將其向國泰世華銀行所申
    辦帳號000000000000號帳戶之存摺、提款卡（含密碼），交
    付與真實姓名、年籍不詳之專門負責收帳戶之詐欺集團成員
    。而該詐欺集團取得上揭存摺等物後即以各種足使他人陷於
    錯誤之詐騙手法，向不特定人詐取財物。嗣於九十三年（按
    ：似應係九十六年之誤載）三月二十三日，簡源汗因於接獲
    詐欺集團詐稱之中獎通知，致陷於錯誤而匯新臺幣（下同）
    八萬元入被告甲○○之前述帳戶內。因認被告涉犯刑法第三
    十條第一項前段、第三百三十九條第一項幫助詐欺取財之罪
    嫌。
  (二)查，被告縱使有將其向國泰世華銀行所申辦帳號0000000000
    00號帳戶之存摺、提款卡（含密碼），交付與真實姓名、年
    籍不詳之專門負責收帳戶之詐欺集團成員，再由詐欺集團之
    成員向簡源汗詐稱中獎，簡源汗因此陷於錯誤而匯八萬元入
    被告之前述帳戶內，惟詐欺集團成員所為之詐欺犯行，移送
    併案部分與本院論罪科刑部分之犯行，其犯罪時間雖甚為接
    近，然詐欺集團成員之詐欺行為，係對不同被害人以不同之
    理由要求匯款，係侵害不同被害人之法益，並非侵害同一之
    法益，自難認詐欺集團成員詐欺被害人簡源汗之財物與本院
    論罪科刑部分之犯行，係符合社會通念上之一個行為概念，
    故難認係屬接續之一詐欺行為，就此部分仍應認詐欺集團成
    員係基於各別之詐欺取財犯意，應屬數罪之關係。故於刑法
    評價，依社會健全觀念，要難認為併案部分與本院論罪科刑
    部分彼此具有「集合犯」之法律上一罪或同一社會事實之性
    質，是上開移送併辦部分不能認係本案起訴效力所及，本院
    無從併案審理，應退回移案機關由檢察官另為適法之處理。
六、據上論斷，應依刑事訴訟法第三百七十三條、第三百六十八
    條，判決如主文。
本案經檢察官乙○○到庭執行職務。
中　　華　　民　　國　　96　　年　　12　　月　　6 　　日
            刑事第十一庭　審判長法　官　陳　朱　貴
                                法　官　郭　同　奇
                                法　官　胡　文　傑
上列正本證明與原本無異。
不得上訴。
                                書記官  陳　文  琴
中　　華　　民　　國　　96　　年　　12　　月　　6   　日
